臺灣高等法院民事判決
107年度消上更一字第1號
上  訴  人  陳銘福  
            陳慧雯  
            蕭輝龍  
            蕭哲志  
            朱佳慧  
            吳美嫭  
            陳韻如  
            吳鳳英  
            楊靜子  
            張文彥  
            楊  祁  
共      同
訴訟代理人  林國忠律師
上  訴  人  鍾鳳玲  
訴訟代理人  林凱倫律師
            張軒律師
            蔡富強律師
上  訴  人  李敬元  
            劉玉琴  
            許昌泰  
            林明燕  
            徐智慶  
            陳宏明  
            郭良宓  
            江韋德  
            林秀美  
            闕麗卿  
            連秀如  
            黃湘雯  
共      同
訴訟代理人  蔡富強律師
上  訴  人  立益建設事業股份有限公司

法定代理人  蘇廷弘  
上  訴  人  立益紡織股份有限公司

法定代理人  蘇東榮  
共      同
訴訟代理人  徐鈴茱律師
            陳國雄律師
上列當事人間請求損害賠償事件，兩造對於中華民國102年10月3
1日臺灣臺北地方法院100年度消字第17號第一審判決，各自提起
上訴，經最高法院發回更審，本院於110年11月17日言詞辯論終
結，判決如下：
    主      文
原判決（除確定部分外）關於命上訴人立益建設事業股份有限公
司、立益紡織股份有限公司給付逾附表「本院准許金額」欄所示
金額本息部分，及該部分假執行之宣告，暨訴訟費用（除確定部
分外）之裁判均廢棄。
上開廢棄部分，上訴人卯○○、辰○○、亥○○、戌○○、甲○○、丙○○、
巳○○、丁○○、申○○、壬○○、未○、戊○○、酉○○、天○○、癸○○、庚○
○、辛○○、寅○○、丑○○、乙○○、己○○、地○○、子○○、午○○在第一
審之訴及假執行之聲請均駁回。
上訴人立益建設事業股份有限公司、立益紡織股份有限公司其餘
上訴駁回。
上訴人卯○○、辰○○、亥○○、戌○○、甲○○、丙○○、巳○○、丁○○、申
○○、壬○○、未○、戊○○、酉○○、天○○、癸○○、庚○○、辛○○、寅○○
、丑○○、乙○○、己○○、地○○、子○○、午○○之上訴駁回。
第一、二審（除確定部分外）及發回前第三審訴訟費用，關於上
訴人卯○○、辰○○、亥○○、戌○○、甲○○、丙○○、巳○○、丁○○、申○○
、壬○○、未○、戊○○、酉○○、天○○、癸○○、庚○○、辛○○、寅○○、
丑○○、乙○○、己○○、地○○、子○○、午○○上訴部分，由上訴人卯○○
、辰○○、亥○○、戌○○、甲○○、丙○○、巳○○、丁○○、申○○、壬○○、
未○、天○○、癸○○、庚○○、辛○○、寅○○、丑○○、乙○○、己○○、地○
○、子○○、午○○各負擔二十三分之一，上訴人戊○○、酉○○各負擔
四十六分之一；關於上訴人立益建設事業股份有限公司、立益紡
織股份有限公司上訴部分，由上訴人卯○○、辰○○、亥○○、戌○○、
甲○○、丙○○、巳○○、丁○○、申○○、壬○○、未○、天○○、癸○○、庚○
○、辛○○、寅○○、丑○○、乙○○、己○○、地○○、子○○、午○○負擔各
負擔百分之三，上訴人戊○○、酉○○各負擔二百分之三，上訴人立
益建設事業股份有限公司、立益紡織股份有限公司各負擔二百之
三十一。
    事實及理由
一、上訴人卯○○、辰○○、亥○○、戌○○、甲○○、丙○○、巳○○、丁○○、申○○、壬○○、未○（下稱卯○○等11人）、戊○○、酉○○、天○○、癸○○、庚○○、辛○○、寅○○、丑○○、午○○、乙○○、己○○、地○○、子○○（下稱戊○○等13人，並與前11人合稱卯○○等24人）主張：伊及午○○之夫資厚賢（嗣將本件訴訟標的之請求權讓與午○○）分別與對造上訴人立益建設事業股份有限公司、立益紡織股份有限公司（下合稱立益公司）訂立土地房屋預定買賣契約書（下稱預售屋買賣契約）、土地房屋買賣契約書（下稱成屋買賣契約），向立益公司購買「立益百合花園」社區（下稱系爭社區）別墅區之臺北縣深坑鄉（現改制為新北市深坑區）北深路1段32之5、7、8、10、23、29、31、40、61、62、64、2、18、19、20、38、43、45、51、53、56、60號房屋（包含大樓區1樓休閒設施公設《下稱公設區域》約0.98坪）及其基地（下合稱系爭房地）。立益公司明知公設區域用途原為系爭社區增設停車位（下稱社區自設停車位），不得變更核准用途，其違規設置作為健身房、韻律教室、游泳池、兒童遊戲室、交誼廳、蒸氣室、男女更衣室及廁所等區域（下稱系爭公設）使用，日後將遭主管機關拆除，竟於廣告及預售屋買賣契約第3條、第5條約定，將社區自設停車位委由立益公司代為規劃系爭公設，並於成屋買賣時銷售說明書上載明系爭公設內容，並於成屋買賣契約第7條約定依現況點交。伊入住後，新北市政府工務局（下稱新北市工務局）以民國97年10月1日函通知系爭公設違反建築法第73條第2項規定為違規使用，並應於97年11月30日前依原核准圖說恢復原狀或補辦手續，惟迄今無法補辦手續，嗣立益公司亦不再回應新北市工務局99年5月5日北工使用第0000000000號函文（下稱系爭99年5月5日函），伊始知系爭公設無法合法化等情，爰依民法第354條、第359條、第360條、第227條（含給付不能及給付遲延之法律關係）、104年2月4日修正前之公平交易法第31條（下逕稱公平交易法第31條，違反同法第21條第1項規定）、消費者保護法（下稱消保法）第51條等規定，求為命立益公司給付如附表「一審判決金額」欄與「本院請求金額」欄所示金額及加計自起訴狀繕本送達翌日起之法定利息之判決。【未繫屬本院部分，不予贅述】
二、立益公司則以：伊係依預售屋買賣契約第3條、第5條約定受
    買受人委任代為規劃系爭公設，且伊保留依實際狀況變更權
    利。另成屋買賣部分，已由業務人員現場說明系爭公設規劃
    情事，並約定系爭公設產權係獨立買賣標的，卯○○等24人於
    購買前已明知系爭公設係由社區自設停車位規劃。其他住戶
    多數同意接受系爭公設，經管委會簽收，並另向伊索取新臺
    幣（下同）10萬元，系爭公設目前未遭拆除，卯○○等24人不
    得請求任何賠償。又伊於新北市工務局97年9月18日會勘時
    ，已明確告知無法補正系爭公設之瑕疵，迄卯○○等24人於10
    0年3月25日提起訴訟時，顯已逾2年之消滅時效，卯○○等24
    人不得依消保法第51條規定，據以向伊請求懲罰性賠償金。
    倘認伊應就系爭房地所減少之價值為賠償，本件損害賠償之
    計算，應以臺灣大華不動產估價師聯合事務所為之估價報告
    書（下稱大華估價報告）為基礎，即別墅區所減損之金額，
    為每戶5萬4,900元，且應扣除卯○○等24人買受系爭房地迄今
    之不動產增值等語，資為抗辯。
三、原審判決就此部分判命立益公司應給付卯○○等24人如附表所
    示「一審判決金額」欄所示之金額，及自100年4月16日起至
    清償日止，按年息百分之5計算之利息。兩造均不服，各自
    提起上訴，經本院前審判決廢棄原審判決，駁回卯○○等24人
    之請求。卯○○等24人復提起第三審上訴，經最高法院廢棄前
    審判決，發回更為審理。卯○○等24人上訴聲明：㈠原判決（
    除確定部分外）不利於卯○○等24人部分廢棄。㈡立益公司應
    各再給付如附表「本院請求金額」欄所示之金額，及均自10
    0年4月16日起至清償日止，按年息百分之5計算之利息。㈢願
    供擔保，請准宣告假執行。立益公司答辯聲明：㈠上訴駁回
    。㈡如受不利判決，願供擔保請准宣告免為假執行。立益公
    司上訴聲明：㈠原判決不利於立益公司之部分廢棄。㈡上開廢
    棄部分，卯○○等24人於第一審之訴及假執行之聲請均駁回。
    卯○○等24人答辯聲明：上訴駁回。
四、兩造不爭執事項：（本院卷四第224頁）
  ㈠卯○○等11人與立益公司分別成立預售屋買賣契約，戊○○等13
    人（除午○○外）分別與立益公司簽立成屋買賣契約，簽約日
    期詳如附表所示。午○○係於98年10月間受讓訴外人資厚賢於
    95年6月3日與立益公司簽立之成屋買賣契約。
　㈡依兩造間預售屋買賣契約第3條約定：「房地面積：（一）房
    屋面積：本約房屋面積86.11坪，包含主建物面積計66.68坪
    ，附屬建物面積（陽台、花台、雨遮等）計7.98坪，公共設
    施應持有部分（公共梯、受電室、消防泵浦室、機械房、發
    電機室、地下壹層之車道等）約計10.47坪；『大樓區壹樓之
    自設停車位委由乙方（以下逕稱立益公司）施作為公設區域
    等，約計0.98坪』，…」，第5條約定：「別墅區地下層、大
    樓區壹樓公設及地下層之權屬：…（二）大樓區壹樓公設：『
    本約大樓區壹樓公設（包括健身房、韻律教室、游泳池、兒
    童遊戲室、交誼廳、蒸氣室、男女更衣室及廁所等區域），
    上舉公共設施區域原為自設停車位區域委由立益公司代為規
    劃，立益公司依實際狀況保留變更權利：權屬由別墅區與大
    樓區全體區分所有權人共同持有，其面積計算以戶為單位平
    均分擔。』…」。又兩造間成屋買賣契約第7條約定：「不動
    產點交：…四、本約標的立益公司應於甲方（即買方）交付
    款項後，依現況點交。」。
  ㈢立益公司預售系爭社區別墅區時之廣告DM記載：「四季溫控
    泳池會館，新RV渡假生活，打破傳統別墅侷限，首創別墅社
    區會館俱樂部，規劃有四季溫控游泳池、健身館、韻律中心
    、芳香蒸汽室、宴會交誼廳…多項會館禮遇」等完善公共設
    施。
  ㈣系爭房地領有95深使字第30號及96深使字第350號使用執照，
    依執照面積檢討計算式中停車空間為免計容積部分，不得變
    更為「社區休閒運動設施（健身房、游泳池、韻律室、閱讀
    室、及兒童遊戲室）」，經新北市工務局第0000000000、00
    00000000、0000000000及0000000000號函分別處分建築物所
    有權人6、6、6、8萬元罰鍰，皆已繳納罰鍰，另新北市政府
    違章建築拆除大隊對於建築物游泳池採光罩涉及違章建築一
    案業以北縣認字第0970041902號違章建築認定通知書認定C
    類4組在案，並依「新北市違章建築拆除優先次序表」分類
    按序辦理。
  ㈤新北市工務局以97年10月1日北工使字第0000000000號函通知
    立益百合別墅（社區）管理委員會（即別墅社區管委會）：
    「主旨：有關本縣○○鄉○○街00號等（使用執照：95深使字第
    030號及96深使字第350號：立益百合）建築五，未經許可擅
    自將原核准用途『停車空間』變更使用為『社區休閒活動設施
    （健身房、游泳池、韻律室、閱讀室、及兒童遊戲室）』場
    所使用及擅自增設外牆乙案，本局依法裁處新臺幣6萬元罰
    鍰並請於97年11月30日前依原核准圖說恢復原狀或補辦手續
    完成，請查照。」等語。
  ㈥立益公司因違反公平交易法事件，經行政院公平交易委員會
    於98年1月15日以公處字第098012號處分書處分：「主文：
    一、被處分人（即立益公司）於『立益百合花園』建案將『停
    車位』位置刊載為游泳池、社區交誼廳、兒童遊戲室、健身
    房、韻律室等社區公共設施，就其商品之內容及用途，為虛
    偽不實及引人錯誤之表示，違反公平交易法第21條第1項規
    定。二、被處分人（即立益公司）自本處分書送達之次日起
    ，應立即停止前項違法行為。三、處立益紡織股份有限公司
    、立益建設事業股份有限公司新臺幣150萬元罰鍰。」。
五、卯○○等24人主張立益公司交付之系爭公設係違法改建，與預
    售、銷售時之廣告、銷售說明書未合，其給付不符債之本旨
    ，應依民法第354條、第359條、第360條、第227條（含給付
    不能及給付遲延之法律關係）及公平交易法第31條、消保法
    第51條規定負損害賠償之責，各應給付卯○○等24人如附表「
    一審判決金額」欄與「本院請求金額」欄所示金額及法定遲
    延利息等語，為立益公司所否認，並以前詞置辯。爰就兩造
    爭點析述如下：
　㈠卯○○等24人得依民法第227條第1項、第226條第1項之法律關
    係，請求立益公司各給付18萬3,235元（其中戊○○、酉○○係
    共得18萬3,235元），及自100年4月16日起至清償日止之法
    定遲延利息，逾此範圍之請求，則乏所據：　　
　⒈按因可歸責於債務人之事由，致為不完全給付者，債權人得
    依關於給付遲延或給付不能之規定行使其權利。又因可歸責
    於債務人之事由，致給付不能者，債權人得請求賠償損害。
　　民法第227條第1項、第226條第1項分別定有明文。
　⒉按兩造間預售屋買賣契約第3條約定：「房地面積：㈠房屋面
    積：本約房屋面積86.11坪，包含主建物面積計66.68坪，附
    屬建物面積（陽台、花台、雨遮等）計7.98坪，公共設施應
    持有部分（公共梯、受電室、消防泵浦室、機械房、發電機
    室、地下壹層之車道等）約計10.47坪；『大樓區壹樓之自設
    停車位委由乙方（即立益公司，下同）施作為公設區域等，
    約計0.98坪』，…」，第5條約定：「別墅區地下層、大樓區
    壹樓公設及地下層之權屬：…㈡大樓區壹樓公設：『本約大樓
    區壹樓公設（包括健身房、韻律教室、游泳池、兒童遊戲室
    、交誼廳、蒸氣室、男女更衣室及廁所等區域），上舉公共
    設施區域原為自設停車位區域委由乙方代為規劃，乙方依實
    際狀況保留變更權利：權屬由別墅區與大樓區全體區分所有
    權人共同持有，其面積計算以戶為單位平均分擔。』…」（原
    審卷四第32至35頁）。立益公司預售系爭社區時之廣告DM亦
    有：「四季溫控泳池會館，新RV渡假生活，打破傳統別墅侷
    限，首創別墅社區會館俱樂部，規劃有四季溫控游泳池、健
    身館、韻律中心、芳香蒸汽室、宴會交誼廳…多項會館禮遇
    」等完善公共設施之內容，此亦為兩造所不爭執（上開不爭
    執事項㈢）。另兩造間成屋買賣契約第1條（不動產標示）約
    定：「…三、建物標示：…另每戶持分大樓區壹樓休閒設施公
    設約0.98坪，僅大樓完工後再將此部分產權移轉給甲方」等
    語（原審卷四第4頁）。且依立益公司於銷售成屋時之成屋
    銷售說明書（置於卷外），內有「四季溫控泳池會館」、「
    韻律教室」、「交誼廳」、「健身房」、「兒童遊戲室」等
    公共設施之說明。堪認卯○○等24人向立益公司買受系爭房地
    時，即已約定大樓區的1樓休聞公共設施（包括健身房、韻
    律教室、游泳池、兒童遊戲室、交誼廳、蒸氣室、男女更衣
    室及廁所等區域）即系爭公設亦為立益公司依約應交付之標
    的，且卯○○等24人既支付高額價金購買包含系爭公設在內之
    系爭房地，自期待其就系爭房地、系爭公設，有合法之產權
    、使用權，故立益公司交付之系爭公設，自必須合於法規之
    使用目的，使卯○○等24人之使用目的不受妨害，始得認為符
    合債之本旨。
　⒊惟查，系爭房地領有95深使字第30號及96深使字第350號使用
    執照，依執照面積檢討計算式中停車空間為免計容積部分，
    不得變更為「社區休閒運動設施（健身房、游泳池、韻律室
    、閱讀室、及兒童遊戲室）」，經新北市工務局第00000000
    00、0000000000、0000000000及0000000000號函分別處分建
    築物所有權人6、6、6、8萬元罰鍰，另新北市政府違章建築
    拆除大隊對於建築物游泳池採光罩涉及違章建築一案業以北
    縣認字第0970041902號違章建築認定通知書認定C類4組在案
    ，並依「新北市違章建築拆除優先次序表」分類按序辦理等
    情，為兩造所不爭執（上開不爭執事項㈣）；且立益公司復
    自陳其與卯○○等11人簽立預售屋買賣契約之時，即已知悉系
    爭公設之區域因屬免計容積部分，不可能變更使用執照原先
    規劃之停車位用途而合法改為其他用途使用等情（本院卷四
    第224頁）。則立益公司雖已於97年1月31日將系爭公設之產
    權移轉登記予卯○○等24人，復於97年3月15日將系爭公設點
    交予系爭社區管委會（見本院卷四第171頁建物所有權狀，
    另詳後述），惟系爭公設顯屬非法設置，不可能變更為合法
    使用，故立益公司所為系爭公設之給付顯不符債之本旨，而
    屬不完全給付，且無從補正，卯○○等24人依民法第227條第1
    項、第226條第1項之法律關係請求立益公司負損害賠償之責
    ，自屬有理。
  ⒋立益公司固抗辯卯○○等24人買受系爭房地時即已知悉系爭公
    設係由社區自設停車位所改建，仍同意買受，自不得據此主
    張有何損害云云。惟查，自卯○○等11人與立益公司簽立之預
    售屋買賣契約第5條，雖可得出系爭公設係由社區自設停車
    位區域規劃改建而來，然未能從中得出卯○○等24人已知悉系
    爭公設定係違法施工，無從為合法使用之事。且建築設計上
    ，原先規劃為A用途，嗣後以變更設計之方式合法改為B用途
    者，亦非絕不可能；故尚難認卯○○等11人於簽立預售屋買賣
    契約時，即明知系爭公設確係違法設置而仍同意買受。立益
    公司固抗辯卯○○等11人於簽立預售屋買賣契約時即已知悉系
    爭公設所在區域因屬免計容積部分，不可能合法變更為其他
    用途使用云云，惟為卯○○等11人否認，立益公司亦未舉證證
    明之，洵無足取。卷內亦無事證可證明戊○○等13人向立益公
    司買受系爭房地時，明確知悉系爭公設屬於違法施工狀態。
    從而，縱認卯○○等24人於買受系爭房地時知悉系爭公設將由
    社區自設停車位改建，亦無礙於立益公司應交付合於法規、
    使用目的之系爭公設之義務。　　
  ⒌本件損害額之認定：
　⑴兩造均同意以各住戶買受系爭房地時之日期價格判定卯○○等2
    4人之損害額（本院卷五第258頁）；又本件經送社團法人台
    北市不動產估價師公會（下稱鑑定機關）鑑定，鑑定機關因
    卯○○等24人買受日期分散於93至95年間，考量當時房價變動
    情形及參考買賣交易行情，研判該日期差異於房價之影響甚
    微，故本案之價格日期選定透天別墅建築完成日期即95年1
    月2日，不另進行價格日期調整，此有鑑定機關以109年5月1
    9日（109）台北估價師第075號函檢送之不動產估價報告書
    （下稱系爭估價報告，置於卷外）編號8/38頁可參。是本件
    自得以95年1月2日，作為判定卯○○等24人損害額之基準時點
    。
  ⑵又系爭社區分為別墅區和大樓區，使用執照亦有不同，別墅
    區為95深使字30號，95年1月2日核發，大樓區是96深使350
    號，96年6月1日核發，而系爭公設位於大樓區，於產權登記
    上，分別登記於新北市○○區○○段○○○段0000○號（門牌號碼新
    北市○○區○○街00號）、2277建號（門牌號碼新北市○○區○○街
    0號）之共用部分即新北市○○區○○段○○○段0000○號（下稱239
    9建號），其中2344建號為別墅區65戶住戶共有，2277建號
    為大樓區住戶共有等情，為兩造自陳在卷（本院卷四第226
    頁），並有2344建號、2277建號所有權狀、2399建號建物測
    量成果圖（本院卷四第171、173頁、本院前審卷一第202頁
    ）、系爭估價報告在卷可證。經鑑定機關以原規劃使用用途
    及法定用途使用之房地價格，作為減損額推估之依據，且考
    量系爭房地各戶之間對於原規劃之公共設施使用權益相同，
    減損價值來源係各戶喪失對於原規劃公共設施之使用權益，
    且勘估標的公共設施分別登記於2筆獨立產權建物，該權益
    不隨各戶別主建物面積不同而變動，故各戶買賣當時價值之
    減損以減損額計算；再以比較法及收益法評估原擬規劃公共
    設施之價格，並給予各百分之50之權重，推估勘估標的原規
    劃用途（可營運公共設施推估）之價格為每坪26萬6,000元
    ，法定用途（平面停車位推估)換算單坪價格為每坪7萬7,75
    8元，每坪價差為18萬2,242元等情，參系爭估價報告即明。
    又為系爭估價報告之估價師蔡家和、鐘少佑，係由鑑定機關
    依其輪值辦法所選定，與兩造間無何利害關係，各於98年9
    月24日、100年9月15日取得不動產估價師證書（見系爭估價
    報告末），堪信其具備估價之相關專業知識及累積相當實務
    經驗。另系爭估價報告經該估價師公會襄閱小組形式審查結
    果，認定其內容符合不動產估價技術規則要求（系爭估價報
    告第2頁），堪認其估價程序應符合相關法規、慣例，本件
    估價亦無明顯不合理之處，則估價師本其專業所估定之上開
    每坪價差，自得採為裁判基礎。
　⑶系爭公設雖係登記於2344建號之共用部分，如同前述，惟234
    4建號共用部分有3個建號，除2399建號外，尚有新北市○○區
    ○○段○○○段0000○號、2398建號（下各稱2395建號、2398建號
    ），復觀諸2395建號、2398建號之建物測量成果圖（本院前
    審卷一第200、201頁），2395建號之位置係地下1層至屋頂1
    層樓梯電梯間，屋頂2層樓梯電梯間和機械房，屋頂3層水箱
    ，地下1層蓄水池、1樓門廳和陽台等；2398建號則係地下1
    層台電配電室受電箱、發電機室、電梯機房、消防幫浦室、
    汙水處理室，1樓管理員室等，而卯○○等24人並未主張上開2
    建號所示之共用部分有何不完全給付情事。系爭估價報告雖
    以2344建號係由別墅區65戶住戶共有，依各戶持分面積進行
    拆算，各戶持分面積約為1.0654坪（鑑定報告9/38頁。計算
    方式：①2395建號：391.48平方公尺X688/100000=2.6934平
    方公尺。②2398建號：269.81平方公尺X131/100000=0.3535
    平方公尺。③2399建號：572.8平方公尺X36517/100000=209.
    1694平方公尺（209.1694平方公尺×0.3025=63.2737坪）。④
    2344建號主建物面積13.73平方公尺、附屬建物2.98平方公
    尺。⑤總面積：13.73+2.98+2.6934+0.3535+209.1694=228.9
    263平方公尺⑥228.9263×0.3025=69.2502坪⑦69.2502坪÷65=1
    .0654坪）。惟在計算價值減損上，應只計算2399建號部分
    之63.2737坪，始符合本件客觀情形。鑑定報告以2344建號
    各戶持分面積之全部計算價值減損，尚有不當。則以鑑定報
    告推估之單坪價差18萬8,242元，別墅區各戶因系爭公設之
    損害額為18萬3,235元（①63.2737÷65=0.9734坪。②18萬8,24
    2元×0.9734坪=18萬3,235元《元以下四捨五入》）。
　⒍立益公司固抗辯系爭估價報告所為比較標的與系爭社區條件
    相差甚大，卯○○等24人並抗辯比較標的之屋齡與系爭社區相
    差過大，且調整率之依據不明，系爭估價報告不可採信云云
    。惟查：本案價格日期為94年至95年，於價格日期當時區域
    環境内與評估標的條件、屋齡相近之獨楝別墅買賣及租賃案
    例稀少難尋，故本次以公寓及華廈做為比較標的，並擴大比
    較標的屋齡選取範圍，進行勘估標的價值推估依據，並考量
    其差異因素，以百分率法進行比較調整，即將影響勘估標的
    及比較標的價格差異之區域因素及個別因素逐項比較，並依
    優劣程度或高低等級所評定之差異百分率進行價格調整，調
    整率係按該因素於市場上影響不動產價值之幅度，並由不動
    產估價師判斷決定之等情，業據鑑定機關以110年7月27日（
    110）台北估價師字第106號函（下稱系爭106號函）回覆明
    確（本院卷四第499、501頁）。故雖比較標的與系爭房地之
    類型、屋齡並非完全相近，然鑑定機關已依其差異進行價格
    調整，故以此推估之價額減損，自有其客觀依據。兩造上開
    抗辯，均無足採。
　⒎卯○○等24人復抗辯系爭估價報告未就系爭房地整體價值為鑑
    定，估價有所不當云云，惟本件係在審究系爭公設若拆除回
    復原有平面停車位之法定用途時，系爭房地各戶之價值減損
    ，而價金減損為公共設施部分使用權益之差異，系爭房地各
    戶之間對於原規劃之公共設施使用權益皆相同，該權益不隨
    各戶別主建物面積不同而變動，故本次未評估各戶所購買之
    透天厝本身之價值，而係以各戶公共設施使用權益(即2344
    、2399建號之使用權益)為評估標的，系爭估價報告之製作
    亦符合估價慣例及原則等情，亦經鑑定機關以系爭106號函
    回覆明確。況且，系爭公設係登記於2344建號建物之共用部
    分，而系爭社區別墅區住戶係以權利範圍各65分之1登記持
    有2344號建物，此參建物所有權狀即明（本院前審卷一第18
    2頁、卷四第10頁），各住戶使用系爭公設之權利亦未因其
    持有房地價值而有不同；且卯○○等24人所屬別墅區住戶係以
    共有2344建號建物之方式持有系爭公設所有權，而2344建號
    建物，與系爭社區別墅區建物，分屬不同建號，而可分別獨
    立讓與，此參卯○○等24人自陳上訴人丁○○已將其購買之新北
    市○○區○○路0段00○00號建物出售予他人，惟仍保留2344建號
    建物所有權等語即明（本院前審卷四第8頁），並有丁○○之2
    344建號建物所有權狀在卷可稽（本院前審卷四第10頁）。
    故系爭估價報告僅以2344建號、2277建號建物整體條件進行
    本件價金減損之評估，並無不當之處，卯○○等24人上開抗辯
    亦無足取。
　⒏立益公司雖提出大華估價報告（置於卷外），抗辯本件之損
    害額應以每戶5萬4,900元計云云。惟查，大華估價報告係以
    系爭公設施工總成本為基準，依卯○○等24人就2344建號建物
    之持分比例計算損害，此參大華估價報告內容即明，惟系爭
    公設之施工建置成本與卯○○等24人就系爭公設所得享有之使
    用價值，本屬二事，大華估價報告以之作為卯○○等24人之損
    害計算基準，實無可採。又上訴人天○○固提出台北市建築師
    公會所為之價值減損鑑定報告書（下稱建築師公會報告，原
    審卷三第129至174頁），主張其受有142萬1,333元之損害云
    云。惟觀諸建築師公會報告，係以成本法、市場比較法分別
    計算，成本法係以高雄漢來飯店、新竹國賓飯店附屬會館之
    入會費、台北市各公營運動中心使用費為比較標的，市場比
    較法以未附有商務休閒設施之建案作為比較標的，並依鑑定
    人主觀認定社區住宅建築因無游泳池等休閒設施，其價差應
    達百分之10，綜合分析評估房屋價值減損，此參建築師公會
    報告內容即明（原審卷三第135至138頁）。然天○○為公設區
    域之所有權人，與一般使用者對於飯店、公營運動中心並無
    所有權，需支付對價使用設施之客觀情形，本不相同；2個
    不同建案存在有無配備休閒公共設施之差別，亦與拆除本件
    系爭公設回復至原有停車位使用狀態之情況不同，無從加以
    比擬；再者，鑑定人並未說明其主觀上認定天○○所購買之系
    爭房地因無系爭公設，價差即達百分之10之判定基準為何；
    故亦難以建築師公會報告認定天○○受有142萬1,333元之損害
    。又經原審送請永慶不動產估價師聯合事務所鑑定系爭公設
    若遭拆除回復為停車位使用，卯○○等24人於買受系爭房地時
    之價值是否受有減損？減損金額若干？雖經上開事務所以問
    卷統計分析方法評價各戶買賣價金減損金額比例為百分之4.
    33，此有上開事務所出具之不動產估價報告書（下稱永慶估
    價報告，置於卷外）在卷可證。惟永慶估價報告之勘察日期
    為101年6月8日，接受問卷調查之消費者，其所為之回答，
    究係於101年接受調查時當下之回應，抑或是本於94、95年
    間之客觀狀態下所為之回應，實非無疑；再者，個人之經濟
    能力、對房屋之需求、喜好等，均影響個人願意購屋之價格
    ；另接受問卷調查之不動產估價師依何標準認定價格減損與
    否及其減損比例，以及為何消費者之加權權重為百分之60，
    不動產估價師之加權權重為百分之40，永慶估價報告均付之
    闕如，故尚難認永慶估價報告之評估結果，較系爭估價報告
    得以正確反應因立益公司不完全給付所導致之價格減損。又
    兩造雖於本院107年10月17日準備程序時表示均同意排除永
    慶估價報告中關於消費者加價比例百分之2.61部分（本院卷
    二第117頁），但並未就以不動產估價師認定之房地價值減
    損比例百分之6.91估算卯○○等24人所受之損害額乙節達成合
    意，況針對不動產估價師之問卷調查部分，尚有上開未明之
    處，故卯○○等24人主張應以永慶估價報告中不動產估價師認
    定之房地價值減損比例百分之6.91計算卯○○等24人之損害額
    云云，亦無可採。
　⒐又卯○○等24人因立益公司不完全給付受有之損害，係以系爭
    房地於買受時之實際價值，是否低於應有之交易正常價格為
    斷，與系爭房地交易漲跌之獲利或虧損無涉，況系爭房地縱
    於卯○○等24人買受後陸續增值，亦屬卯○○等24人購買系爭房
    地應享有之經濟上利益，與立益公司因不完全給付應負之損
    害賠償責任無涉，立益公司抗辯卯○○等24人因系爭公設不完
    全給付所生之損害，應扣除系爭房地之之增值云云，自無可
    採。
　⒑從而，卯○○等24人（除戊○○、酉○○）得依民法第227條第1項
    、第226條第1項之法律關係各請求立益公司給付18萬3,235
    元，戊○○、酉○○得依上開法律關係請求立益公司公司給付18
    萬3,235元，及各自起訴狀繕本送達翌日即100年4月16日（
    見原審卷一第217、218頁送達證書）起至清償日止，按年息
    百分之5計算之利息，為有理由；逾此範圍之請求，則乏所
    據。卯○○等24人依民法第227條第1項、第226條第1項之法律
    關係為上開請求既有理由，就上開准許部分其另依民法第35
    4條、第359條、第360條、第227條依給付遲延規定、公平交
    易法第31條規定為請求，本院即無庸審酌。又就不應准許部
    分，卯○○等24人因系爭公設違法設置所生之損害額，各戶為
    18萬3,235元，是卯○○等24人縱得依民法第354條、第359條
    、第360條、第227條依給付遲延規定、公平交易法第31條規
    定為請求，亦無從請求逾上開金額之損害賠償。
　㈡卯○○等24人主張依消保法第51條規定，請求立益公司給付懲
    罰性賠償金，為無理由：
  ⒈按消費者保護法第51條規定：「依本法所提之訴訟，因企業
　　經營者之故意所致之損害，消費者得請求損害額三倍以下之
    懲罰性賠償金，但因過失所致之損害，得請求損害額一倍以
    下之懲罰性賠償金」。查立益公司於預售時之廣告DM記載：
    「四季溫控泳池會館，新RV渡假生活，打破傳統別墅侷限，
    首創別墅社區會館俱樂部，規劃有四季溫控游泳池、健身館
    、韻律中心、芳香蒸汽室、宴會交誼廳…多項會館禮遇」等
    完善公共設施，有廣告DM、剪報資料附卷可參（原審卷四末
    證物袋內），復為兩造所不爭執（上開不爭執事項㈢），而
    立益公司與卯○○等11人簽立預售屋買賣契約之時，即已知悉
    系爭公設之區域因屬免計容積部分，而不可能變更使用執照
    原先規劃之停車位使用用途等情，如同前述。立益公司明知
    上情，卻仍與卯○○等11人、戊○○等13人分別簽立預售屋買賣
    契約、成屋買賣契約，堪認立益公司確有故意違反消保法第
    22條：「企業經營者應確保廣告內容之真實，其對消費者所
    負之義務不得低於廣告之內容。企業經營者之商品或服務廣
    告內容，於契約成立後，應確實履行。」之規定，並因此致
    卯○○等24人受有損害，則卯○○等24人主張得依消保法第51條
    規定請求立益公司給付懲罰性違約金，自有所據。
　⒉立益公司主張時效抗辯為有理由：
　⑴按因侵權行為所生之損害賠償請求權，自請求權人知有損害
    及賠償義務人時起，2年間不行使而消滅；時效完成後，債
    務人得拒絕給付，民法第197條第1項前段、第144條第1項定
    有明文。又消保法就企業經營者故意為之不實廣告，責令該
    經營者負損害賠償，乃侵權行為之特別形態，主要在維護交
    易安全，保障填補消費者因信賴廣告所受之利益損害（最高
    法院91年度台上字第475號判決意旨參照）。準此以觀，消
    保法既屬侵權行為之特別型態，且消保法對於請求權時效並
    未有明文規定，故消保法第51條懲罰性賠償金請求權時效，
    應適用侵權行為請求權時效2年（最高法院97年度台上字第2
    481號判決意旨參照）。查系爭公設係設置於系爭社區大樓
    區1樓社區公共空間，被上訴人於取得使用執照後二次施工
    ，將系爭公設點交予立益百合花園大廈管理委員會（主委陳
    品華）、立益百合別墅社區公寓大廈管理委員會（主委楊松
    麟）簽收移交清冊，並經立益建設公司於97年3月15日出具
    公共設施保固證明書，有該移交清冊及保固證明書在卷可稽
    （原審卷五第12、295頁），觀之該移交清冊亦載明有「休
    閒設備─健身器材、兒童遊憩器材、溫水池設備、閱覽室─會
    議桌椅」等，堪認系爭公設係於97年3月15日點交予住戶。
    又上訴人乙○○於97年8月23日以別墅社區管委會主委身分參
    與並擔任主席之別墅社區管委會及立益百合花圍大廈管委會
    聯合會議時，議案三即係討論公共設施使用研商案，並說明
    「因公共設施（包括健身房、韻律教室、游泳池、兒童遊戲
    室、交誼廳）均係以「增設停車位」違規使用改建而成，是
    不合法，如因開放不幸發生意外，民事罰款及刑事官司，須
    由主任委員及全體住戶負擔，故別墅社區及花園大廈雙方管
    委商討先不開放，要求建商恢復原狀，此外另要給付恢復原
    狀之費用，又建商違公平交易法，DM不符，廣告不實，要求
    建商減少房價至少1-2成，作為各所有權人之補償，另外別
    墅社區管委會建議住戶們聯合起來做集體訴訟…」，參與者
    並有附表購買預售屋之附表編號4上訴人戌○○，有該會議紀
    錄在卷可憑（本院前審卷三第120、121頁），堪認系爭社區
    住戶於是日即可知悉系爭公設係自「增設停車位」違規使用
    改建。又新北市工務局於97年9月9日以北工使字第09706661
    77號函通知立益公司、系爭社區大樓社區管委會、別墅社區
    管委會，表示立益百合花園建案涉有未經申請擅自變更停車
    格乙事，故訂於97年9月18日下午2時30分至立益百合花園建
    案現場會勘（原審卷五第296頁），而97年9月18日會勘紀錄
    載明：「⒈經查現場擅自將停車空間變更為健身房、游泳池
    、韻律室、圖覽室及兒童遊戲室…⒉經現場住戶陳述，上述缺
    失為起造人所為非所有住戶之行為。⒊起造人亦承認為上述
    缺失之行為人，業已違反建築法相關規定。…⒋雙方同意對起
    造人之處分能副知社區」等語（本院卷四第477頁），復再
    次確認立益公司確有違法變更停車位為系爭公設之情事。故
    立益公司抗辯至遲於97年9月18日，卯○○等24人即已知悉本
    件不完全給付情事，即可向立益公司請求損害賠償，故卯○○
    等24人依消保法第51條規定之請求權時效應自是時起算等語
    ，自堪採信。又卯○○等24人遲於100年3月25日始提起本件訴
    訟（此參民事起訴狀上原審法院收狀戳日期，原審卷一第4
    頁），故已逾2年時效期間，立益公司為時效抗辯，自有理
    由。
　⑵卯○○等24人固抗辯：立益公司未證明97年8月23日之會議內容
    、97年9月18日之會勘情形確由卯○○等24人全數知悉，且於
    上開日期後，新北市工務局仍續於98年3月4日、99年1月27
    日發函命立益公司限期改善，直至立益公司收受系爭99年5
    月5日號函後拒不回應，彼等始知系爭公設確屬違法而無補
    正可能，而於是時知悉損害，故應自是時始得起算時效云云
    。惟查，系爭公設違法乙節，已造成系爭社區住戶重大損害
    ，就此與住戶利益有重大影響之事項，系爭社區管委會於97
    月8月23日召開會議或參與97年9月18日之會勘後，就其會議
    、會勘結果，衡情應會公告令全體住戶知悉，卯○○等24人抗
    辯未參與會議、會勘即無從知悉會議、會勘內容云云，實與
    常情有違。遑論新北市工務局於97年9月18日會勘後，以97
    年10月1日北工使字第北工使字第0000000000號函副知系爭
    社區管委會關於系爭公設違反建築法而裁處罰鍰之事（原審
    卷一第195、196頁），則系爭社區住戶在收受上開函文後，
    亦難就會勘結論、系爭公設屬不完全給付等節諉為不知。又
    新北市工務局縱於98年、99年間仍持續就系爭公設違法使用
    部分，命立益公司恢復原核准用途或補辦手續（領得變更使
    用執照），有新北市工務局函文可證（本院卷一第507至513
    頁），惟此僅屬立益公司是否補正其不完全給付之瑕疵而已
    ，無礙於立益公司於交付系爭公設時即已構成不完全給付情
    事，及本件請求權時效之起算。
　⒊從而，卯○○等24人固得依消保法第51條規定請求立益公司給
    付懲罰性違約金，然其請求權已罹於時效，自不得請求立益
    公司給付。
六、綜上所述，卯○○等24人依民法第227條第1項、第226條第1項
    之法律關係，請求立益公司各給付如附表「本院准許金額」
    欄所示金額，及均自100年4月16日起至清償日止，按年息百
    分之5計算之利息部分，洵屬有據，應予准許；逾此部分之
    請求，為無理由，應予駁回。原審就上開應准許部分，判命
    立益公司如數給付，並分別諭知兩造供擔保後，得、免假執
    行，核無不合，立益公司上訴意旨指摘原判決此部分不當，
    求予廢棄改判，為無理由，應駁回此部分之上訴。至於上開
    不應准許部分，其中原判決命立益公司給付卯○○等24人如附
    表「一審判決金額」欄所示金額（扣除「本院准許金額」欄
    所示金額部分）本息部分，尚有未合，立益公司指摘原判決
    此部分不當，求為廢棄，為有理由，爰由本院改判如主文第
    二項所示。另其他不應准許部分，原判決為卯○○等24人敗訴
    之諭知，並駁回其此部分假執行之聲請，核無不合，卯○○等
    24人上訴意旨指摘原判決此部分不當，求予廢棄改判，並無
    理由，應駁回其上訴。
七、本件事證已臻明確，兩造其餘之攻擊或防禦方法及所用之證
    據，經本院斟酌後，認為均不足以影響本判決之結果，爰不
    逐一論列，併此敘明。
八、據上論結，立益公司之上訴為一部有理由，一部無理由，卯
    ○○等24人之上訴為無理由，依民事訴訟法第449條第1項、第
    450條、第79條、第85條第1項但書，判決如主文。
中　　華　　民　　國　　110 　年　　11　　月　　24　　日
                  民事第二庭   
                      審判長法  官  陳容正
                            法  官  紀文惠
                            法  官　劉素如
附表
編號 姓名 建物地址（新北市深坑區北深路1段） 簽約日期 一審請求金額 （新臺幣） 一審判決金額 （新臺幣） 本院請求金額 （新臺幣） 本院准許金額 （新臺幣） 1 卯○○ 32之 5號 94年10月16日 300萬0,352元 54萬1,300元 245萬9,052元 18萬3,235元 2 辰○○ 32之 7號 94年 8月30日 294萬0,480元 53萬6,900元 240萬3,580元 18萬3,235元 3 亥○○ 32之 8號 94年 5月14日 291萬3,814元 51萬9,600元 239萬4,214元 18萬3,235元 4 戌○○ 32之10號 94年10月 1日 301萬3,666元 58萬4,600元 242萬9,066元 18萬3,235元 5 甲○○ 32之23號 94年12月31日 290萬9,040元 54萬5,600元 90萬8,920元 18萬3,235元 6 丙○○ 32之29號 94年10月25日 282萬3,434元 50萬6,600元 231萬6,834元 18萬3,235元 7 巳○○ 32之31號 93年11月 3日 280萬8,874元 49萬8,000元 231萬0,874元 18萬3,235元 8 丁○○ 32之40號 94年11月16日 290萬9,820元 52萬8,300元 92萬6,610元 18萬3,235元 9 申○○ 32之61號 94年10月28日 284萬0,374元 50萬1,000元 232萬9,374元 18萬3,235元 10 壬○○ 32之62號 95年 1月16日 288萬2,374元 52萬8,300元 235萬4,074元 18萬3,235元 11 未○ 32之64號 94年 7月26日 285萬0,574元 50萬6,600元 234萬3,974元 18萬3,235元 12 戊○○ 酉○○ 32之 2號 95年 7月11日 294萬9,446元 54萬1,300元 240萬8,146元 18萬3,235元 13 天○○ 32之18號 95年 6月24日 285萬6,160元 51萬9,600元 233萬6,560元 18萬3,235元 14 癸○○ 32之19號 95年 9月22日 300萬3,334元 55萬4,200元 244萬9,134元 18萬3,235元 15 庚○○ 32之20號 95年 4月23日 280萬4,154元 51萬9,600元 228萬4,554元 18萬3,235元 16 辛○○ 32之38號 95年 6月26日 290萬2,826元 54萬9,900元 90萬1,513元 18萬3,235元 17 寅○○ 32之43號 95年 7月 8日 297萬6,160元 59萬7,500元 89萬0,580元 18萬3,235元 18 丑○○ 32之45號 95年 5月20日 284萬9,334元 52萬3,900元 232萬5,434元 18萬3,235元 19 午○○ 32之51號 95年6月3日 287萬6,160元 53萬2,600元 234萬3,560元 18萬3,235元 20 乙○○ 32之53號 95年 5月12日 285萬6,160元 51萬9,600元 233萬6,560元 18萬3,235元 21 己○○ 32之56號 95年 5月14日 282萬9,746元 50萬8,800元 232萬0,946元 18萬3,235元 22 地○○ 32之58號 95年 7月13日 288萬6,240元 53萬4,800元 235萬1,440元 18萬3,235元 23 子○○ 32之60號 95年 4月14日 285萬4,826元 51萬8,700元 90萬8,713元 18萬3,235元 
註1：編號8之丁○○，原向立益公司買受新北市○○區○○路0段00○00
號房屋及坐落土地持分，嗣其將上開32之40號房屋所有權轉讓他
人，惟仍保留2344建號之所有權。（本院前審卷四第15頁）
註2：編號19午○○部分，午○○之夫資厚賢係於95年6月3日與立益
公司簽立成屋買賣契約（原審卷三第57至69頁），嗣於98年10月
間將上開契約之權利義務轉讓與午○○（原審卷五第155頁）。
正本係照原本作成。
如不服本判決（甲○○、丁○○、辛○○、寅○○、子○○需合併上訴利益
額逾新臺幣150萬元），應於收受送達後20日內向本院提出上訴
書狀，其未表明上訴理由者，應於提出上訴後20日內向本院補提
理由書狀（均須按他造當事人之人數附繕本）上訴時應提出委任
律師或具有律師資格之人之委任狀；委任有律師資格者，另應附
具律師資格證書及釋明委任人與受任人有民事訴訟法第466 條之
1第1項但書或第2項所定關係之釋明文書影本。
中　　華　　民　　國　　110 　年　　11　　月　　24　　日

　　　　　　　　　　　　　  書記官　林宗勳